臺灣高等法院臺中分院刑事裁定　
110年度毒抗字第1434號
抗  告  人  
即  被  告  陳見智




上列抗告人即被告因違反毒品危害防制條例案件，經檢察官聲請
強制戒治（聲請案號：臺灣南投地方檢察署110年度聲戒字第69
號、偵查案號：同署110年度毒偵字第57、58號），不服臺灣南
投地方法院中華民國110年11月17日刑事裁定（110年度毒聲字第
410號），提起抗告，本院裁定如下：
    主  文
抗告駁回。
    理  由
一、抗告人即被告甲○○（下稱被告）因施用第二級毒品案件，由
    臺灣南投地方檢察署檢察官以110年度毒偵字第57、58號
　　偵查並聲請觀察、勒戒，由臺灣南投地方法院法官以110年
    度毒聲字第43號裁定准予送觀察、勒戒確定，被告經執行觀
    察、勒戒並經評估後，認有繼續施用毒品之傾向，乃由原裁
    定法院即臺灣南投地方法院法官依檢察官之聲請，於民國11
    0年11月17日以110年度毒聲字第410號裁定被告令入戒治處
    所強制戒治，其期間為6個月以上，至無繼續強制戒治之必
    要為止，但最長不得逾1年（下稱原裁定）；被告不服上開
    原裁定，於法定期間內提起抗告，先予說明。
二、被告抗告意旨略以：新版之有無繼續施用毒品傾向評估標準
    紀錄表，已於110年3月26日生效施行，且毒品危害防制條例
    於修法後採寬厚之政策，旨在幫助施用毒品者戒除毒癮及消
    滅其再次施用毒品之危險性，非為懲罰行為人，強制戒治與
    剝奪人身自由之刑罰無異，評估標準紀錄表將過去前科紀錄
    納入分數計算，此點使行為人立於不平等之起點。又毒品成
    癮者在法律上之定義屬自殘之病患，未侵害他人法益，實務
    上裁定強制戒治過於浮濫，每個人勒戒條件相同，為何有的
    可以成功、有的要接受強制戒治。伊在執行觀察、勒戒期間
    表現良好，並無任何違規紀錄，心理師評估每次約僅3至5分
    鐘就結束而過於草率，且修法後受勒戒之人增多，致心理醫
    師評估時無法細為詢問而不具實質性，臨床審查僅問何時開
    始吸毒、用何種方式吸食、有幾條前科、家人有無會客、從
    事何種工作、有無與家人同住，伊認為評估過程有嚴重缺失
    而失去正當性，不應將此充滿瑕疵之評估作為裁定強制戒治
    之基礎等語。
三、本院查：
(一)依於109年7月15日增訂施行之毒品危害防制條例第35條之1
    第1款、第2款規定，施行前犯第10條之罪之案件，於施行後
    ，偵查中，由檢察官依修正後規定處理；審判中，由法院或
    少年法院（地方法院少年法庭）依修正後規定處理，是犯第
    10條之罪者，不論係修正前、後，均應適用新法之規定。本
    案被告所犯施用第二級毒品2罪之犯罪時間（於109年7月7日
    上午8時54分許、同年月23日上午9時34分許經採尿各回溯96
    小時內某時），雖分別在前開毒品危害防制條例修正前、後
    ，惟不論其犯罪時間係在毒品危害防制條例修正前或修正後
    ，均應依修正施行後之毒品危害防制條例規定處理。復按犯
    毒品危害防制條例第10條之罪者，檢察官應聲請法院裁定，
    或少年法院（地方法院少年法庭）應先裁定，令被告或少年
    入勒戒處所觀察、勒戒，其期間不得逾2月，認有繼續施用
    毒品傾向者，檢察官應聲請法院裁定或由少年法院(地方法
    院少年法庭)裁定令入戒治處所強制戒治，其期間為6個月以
    上，至無繼續戒治之必要為止，但最長不得逾1年；依上開
    規定為觀察、勒戒或強制戒治執行完畢釋放後，3年後再犯
    第10條之罪者，適用同上規定，修正後毒品危害防制條例20
    條第1項至第3項分別定有明文。
(二)被告先、後於109年7月7日上午8時54分許、同年月23日上午
    9時34分許經臺灣南投地方檢察署觀護人採尿各回溯96小時
    內某時，分別施用第二級毒品甲基安非他命1次等事實，有
    臺灣南投地方檢察署施用毒品犯尿液檢體監管紀錄表、台灣
    檢驗科技有限公司出具之濫用藥物檢驗報告各2件在卷可稽
    ，且未據被告於本件抗告意旨有所爭執，被告有於上揭期間
    施用第二級毒品甲基安非他命各1次之行為，足可認定。又
    被告前曾因施用毒品案件，經送執行觀察、勒戒或強制戒治
    ，於本案上開行為前最後1次，係於94年間經送執行觀察、
    勒戒後，接續執行強制戒治，並因認無繼續戒治之必要，於
    95年9月13日停止強制戒治出所而執行完畢，迄本案上開施
    用第二級毒品2次之行為前，未曾再受觀察、勒戒或強制戒
    治之執行等情，有臺灣高等法院被告前案紀錄表、臺灣高等
    法院在監在押全國紀錄表各1份在卷可考。是被告本案施用
    第二級毒品2次之行為，距離其上開最後1次強制戒治執行完
    畢已逾3年，檢察官審酌後認不宜為緩起訴處分命附戒癮治
    療，乃聲請法院裁定准予觀察、勒戒，被告進入法務部○○○○
    ○○○○附設勒戒處所執行觀察、勒戒後，於110年10月28日經
    評估總分為77分，綜合判斷為「有繼續施用毒品傾向」，此
    有上開勒戒所出具之有無繼續施用毒品傾向證明書、有無繼
    續施用毒品傾向評估標準紀錄表各1件在卷可憑。從而，原
    裁定依檢察官之聲請裁定准予執行強制戒治，並無不合。
(三)被告雖執前詞對原裁定不服而提起抗告。惟查，法務部為因
    應毒品危害防制條例之修正及109年11月18日最高法院刑事
    大法庭109年度台上大字第3826號裁定意旨，經洽請衛生福
    利部協助及邀集專家學者、相關機關研商，已於110年3月26
    日修正公布有無繼續施用毒品傾向評估標準說明手冊及有無
    繼續施用毒品傾向評估標準紀錄表，並就受評估者有關毒品
    犯罪及其他犯罪紀錄之評分予以修正並設有合理之上限。被
    告在前揭勒戒所執行觀察、勒戒後，係由該勒戒所以前開自
    110年3月26日起生效之有無繼續施用毒品傾向評估標準紀錄
    表而為評定有繼續施用毒品之傾向，此一評估結果係被告受
    執行觀察、勒戒之勒戒所及醫療等專業人員，在被告執行觀
    察、勒戒期間，依其等職責及專業而就包含被告之人格特質
    、臨床徵候、環境相關因素等所有資料綜合所為之判斷，具
    有科學驗證所得之結論，自得憑以判斷被告有無繼續施用毒
    品之傾向，且由形式上觀察，並無擅斷或濫權等明顯不當之
    情事，法院自宜予尊重其行政職權之行使及專業之評斷。被
    告抗告意旨徒以一己自述之其在勒戒所內之表現、醫師等人
    員之評估情形、毒品危害防制條例修正之政策、目的、施用
    毒品犯在法律上之屬性，依其個人片面之主觀認知，主張關
    於前案紀錄等評分有所不公、評估過程有所缺失而欠缺正當
    性，不能作為原裁定法院法官裁定強制戒治之依據，且忽略
    每位受觀察、勒戒者在勒戒所內之表現情形及反應在評分上
    之條件不同，空泛對評估結果之差異有所質疑，而認實務上
    裁定強制戒治過於浮濫云云，並請求重為評分而提起抗告，
    均無可採。基上所述，被告前開抗告為無理由，應予駁回。
三、至被告於本案所提出之「刑事聲請重新審理（抗告）狀」（
    見本院卷第7至11頁）中，另同時表明依毒品危害防制條例
    第20條之1第1項第5款之規定，向原裁定法院聲請對原裁定
    重新審理之部分，於法尚非本院得於本件抗告案件審酌處理
    之範圍，應由原裁定法院另行分案後依法酌處，附此敘明。
據上論斷，應依刑事訴訟法第412條，裁定如主文。
中　　華　　民　　國　　110 　年　　12　　月　　14　　日
                  刑事第十二庭  審判長法　官  張國忠
                                      法　官  高文崇
                                      法　官  李雅俐
以上正本證明與原本無異。
不得再抗告。
                                      書記官  廖家莉
　　　　　　　　　
中　　華　　民　　國　　110 　年　　12　　月　　14　　日